【裁判字號】    95,訴,1450
【裁判日期】    951204
【裁判案由】    違反槍砲彈藥刀械管制條例
【裁判全文】
臺灣臺中地方法院刑事判決              95年度訴字第1450號
公  訴  人  臺灣臺中地方法院檢察署檢察官
被      告  甲○○
指定辯護人  陳佳俊  律  師
上列被告因違反槍砲彈藥刀械管制條例案件，經檢察官提起公訴
（95年度偵字第7999號），本院判決如下：
    主  文
甲○○未經許可，持有可發射子彈具有殺傷力之改造槍枝，處有
期徒刑年陸月，併科罰金新臺幣貳拾萬元，罰金如易服勞役，
以罰金總額與陸個月之日數比例折算，扣案如附表編號1 所示之
物，沒收。
    事  實
一、甲○○前因違反懲治盜匪條例案件，經臺灣高等法院臺中分
    院於民國88年9 月30日以88年度上更一字第51號判處有期徒
    刑13年，褫奪公權6 年，經最高法院於88年12月16日判決駁
    回上訴確定，於92年12月17日縮短刑期假釋出獄，竟不知悔
    改，於假釋期間（保護管束於99年1 月27日期滿）明知可發
    射子彈具有殺傷力之改造槍枝，係屬槍砲彈藥刀械管制條例
    所列管之違禁物，未經主管機關之許可，不得持有，竟基於
    持有可發射子彈具有殺傷力之改造槍枝之犯意，未經許可於
    不詳時間、地點，以不明方法取得仿WALTHER 廠PPK/S 型半
    自動手槍製造之槍枝換裝土造金屬槍管改造而成之改造手槍
    1 支（槍枝管制編號0000000000；含彈匣1 個）及無法證實
    具有殺傷力之土造子彈2 顆（均已擊發），而持有之。嗣其
    於95年4 月9 日21時40分許，酒後（未經酒精濃度測試）駕
    駛其父乙○○所有車號LI－9729號自用小客車，在臺中市○
    ○區○○路二段11巷17號前，因停車問題取出前述槍彈接續
    對空及向路旁機車各射擊1 發後，將改造手槍藏放在臺中市
    西屯區○○路○段11巷7 之3 號其住處之頂樓，案經目擊民
    眾報警處理，警方徵得其同意，於同日22時20分許，前往該
    樓頂扣得前揭手槍（含彈匣1 個）1 支、開槍地點之地上及
    上述自用小客車車內各扣得彈殼1 顆。
二、案經臺中市警察局第六分局報告臺灣臺中地方法院檢察署檢
    察官偵查起訴。
    理  由
一、訊據被告甲○○固坦承帶同警方於上述時、地扣得附表所示
    之手槍及彈殼之事實不諱，惟矢口否認有何持有具有殺傷力
    之改造手槍之犯行，辯稱：綽號「米粉」的丙○○，那天6
    點多約伊去吃飯，到晚上9 點多才回到伊家那裡，伊車開在
    前面，丙○○開車跟在伊後面，因前面有機車停在靠近路中
    間，伊車子的大燈不小心撞到機車，大燈破掉了，因為伊撞
    到人，丙○○很氣憤到伊駕駛座旁邊開槍射擊，伊不知道丙
    ○○帶槍，伊怕丙○○會打到人就把槍搶起來，丙○○就開
    車走了，打電話給丙○○也不接，伊很緊張就將手槍藏在住
    處頂樓上，結果警察就來，伊沒有持有改造手槍之故意云云
    。惟查：
  (一)證人即偵辦員警莊銀漿於本院審理時證稱：本件是被告的鄰
    居報案的，伊從接到報案到開槍現場約5 分鐘。伊問鄰居是
    否這台車子的車主下車開槍，伊根據車號查詢電話，得知車
    主的住址，就在附近守候經過10至15分鐘後，被告剛好下樓
    ，伊就指那部車子問被告是否他的，被告說是，伊就問開槍
    的事情，被告否認，我們就帶被告去取槍。伊根據報案資料
    打電話過去，表示要對報案人製作筆錄，結果接電話的人不
    願意，他表示治安不好，出來作證害怕危及他的生命，也不
    願意提供他的年籍資料，後來調該地的戶口，戶口是一名女
    子的名字，約70幾年次，並非先生，所以無法得知報案人的
    真實姓名。伊曾到臺中市○○路226 號3 樓9 查訪3 次，敲
    了3 次門，但都沒有人開門，也遇過該處的鄰居，但他們表
    示不太清楚是否有住丙○○這個人等語（見本院審理卷第81
    頁、第132 、133 頁）甚詳；並參酌本院以內政部戶政司戶
    役政資料電子閘門系統查詢姓名「丙○○」、「陳立靜」及
    「陳立淨」之年籍資料，均未所查獲，有該個人基本資料查
    詢結果及法務部戶役政連結作業系統各3 紙在卷可憑（見本
    院審理卷第71頁至第73頁、第155 頁至第156 頁），足見被
    告前揭所辯，係將其持有改造手槍之犯行，推卸予實際不存
    在之人甚明。再者持有具有殺傷力之槍械者，經偵查機關查
    獲，將受法律嚴厲之制裁，為眾人所週知之事，該槍果真係
    丙○○所有之物，衡諸常情被告大可將該槍枝送交警方處理
    或當場交還予陳立竫，以免惹禍上身。且從開槍射擊到警方
    前往被告住處查獲時（報案人於95年4 月9 日21時44分15秒
    報案，而警方於同日22時20分開始搜索，見警卷第18頁、本
    院審理卷第140 頁），被告至少有半個小時充裕時間可為妥
    善處理該槍，被告捨此不為，反而將該槍藏放在其住處之頂
    樓，顯然係以所有人之身分持有該槍之犯意，昭昭甚明。
  (二)扣案之上述改造手槍經送鑑結果：附表編號1 所示之改造手
    槍1 支，槍枝管制編號0000000000，認係由仿WALTHER 廠PP
    K/S 型半自動手槍製造之槍枝換裝土造金屬槍管改造而成之
    改造手槍，機械性能良好，可以單動方式供擊發適用子彈，
    認具殺傷力。附表編號2 所示之彈殼2 顆，均係土造金屬空
    彈殼，有內政部警政署刑事警察局95年5 月9 日刑鑑字第09
    50054411號槍彈鑑定書附卷（見偵卷第27頁）可稽。是被告
    持有上述改造手槍，係具有殺傷力之事實，洵堪認定。
二、此外，並有扣案附表所示之手槍1 支、空彈殼2 顆，相片22
    張、現場圖1 張及臺中市警察局勤務指揮中心受理各類案件
    紀錄單1 紙可佐，足認被告前揭所辯，與現有事證不符，顯
    係事後卸責之詞，要難採信，本件事證明確，犯行洵堪認定
    。
三、查：被告行為後，刑法於94年2 月2 日修正公布，於95年7
    月1 日生效施行。按行為後法律有變更者，適用行為時之法
    律，但行為後之法律有利於行為人者，適用最有利於行為人
    之法律，現行刑法第2 條第1 項定有明文。此條規定乃與刑
    法第1 條罪刑法定主義契合，而貫徹法律禁止溯及既往原則
    ，係規範行為後法律變更所生新舊法律比較適用之準據法，
    是刑法第2 條本身雖經修正，但刑法第2 條既屬適用法律之
    準據法，本身尚無比較新舊法之問題，應一律適用裁判時之
    現行刑法第2 條規定以決定適用之刑罰法律，先予辨明。又
    以本次刑法修正之比較新舊法，應就罪刑有關之共犯、未遂
    犯、想像競合犯、牽連犯、連續犯、結合犯，以及累犯加重
    、自首減輕暨其他法定加減原因（如身分加減）與加減例等
    一切情形，綜其全部罪刑之結果而為比較（最高法院95年5
    月23日95年度第8 次刑庭會議決議參照）。經查：被告行為
    後，刑法第42條第2 項、第3 項關於易服勞役之折算標準及
    期限已有修正，因屬科刑規範事項之變更，其折算標準為裁
    判時所應諭知，自有就新舊法規定比較之必要，然因新舊刑
    法對易服勞役之折算標準，及易服勞役期限，規定各有不同
    ，利與不利之情形互見，應就新舊法之規定綜合比較，以決
    定適用最有利於行為人之法律。本件經比較新舊法結果，以
    修正前刑法第42條第3 項之規定較有利於被告，依刑法第2
    條第1 項前段規定，應適用最有利於行為人之法律即修正前
    刑法第42條第3 項之規定諭知以罰金總額與6 個月之日數比
    例折算為易服勞役之折算標準。
四、核被告甲○○所為，係犯槍砲彈藥刀械管制條例第8 條第4
    項未經許可持有可發射子彈具有殺傷力之改造槍枝罪。至於
    證人莊銀漿於本院審理時雖證述：被告的鄰居對伊表示，被
    告當時開一部白色的車子，現場有車子，被告指著車子，當
    時為了停車問題發生不愉快，被告不高興叫囂，並對空鳴槍
    ，該名鄰居在2 樓抽菸有看到，說當時只有看到1 個人、1
    台車等語，因認被告尚涉有刑法第305 條恐嚇危害安全罪云
    云。惟查：被告是否涉有向他人開槍恐嚇之犯行，此部分證
    人莊銀漿並未親眼目睹，該名鄰居拒絕為證人而無法證實，
    且被告否認此部分犯行，自難以證人莊銀漿間接所得聽聞之
    傳聞證據，遽為不利於被告認定之憑據，併此敘明。爰審酌
    被告前因違反懲治盜匪條例案件，經臺灣高等法院臺中分院
    於88年9 月30日以88年度上更一字第51號判處有期徒刑13年
    ，褫奪公權6 年，經最高法院於88年12月16日判決駁回上訴
    確定，於92年12月17日縮短刑期假釋出獄，竟不知悔改於假
    釋期間再犯本案，可見其無悔改向上之意，被告明知具有殺
    傷之改造手槍，對社會之危害非淺，為法律所嚴加取締，竟
    仍予以持有，其行為威脅社會安全，破壞社會秩序，惡性非
    輕，犯後態度不佳等一切情狀，量處如主文所示之刑，並就
    罰金部分，諭知易服勞役之折算標準。檢察官聲請本院判處
    被告有期徒刑3 年10月，本院審酌上開情節，以量處如主文
    所示之刑期及罰金為宜，檢察官所求處刑期稍嫌過重，併此
    敘明。扣案附表編號1 所示之具有殺傷力之改造手槍1 枝，
    係屬違禁物，應依修正前刑法第38條第1 項第1 款規定宣告
    沒收（94年2 月2 日修正之刑法，對該法第38條第1 項第1
    、2 款及同條第3 項僅作文字上修正，故無新舊法比較問題
    ，然依從刑從屬於主刑原則，不得就新舊法予以割裂適用，
    本件主刑部分既適用舊法，沒收之從刑亦應適用修正前之刑
    法）。
五、扣案之附表編號2 所示之彈殼2 顆，業經射擊而耗損，已失
    其違禁物之性質，爰不為沒收之諭知。
據上論斷，應依刑事訴訟法第299 條第1 項前段，槍砲彈藥刀械
管制條例第8 條第4 項，刑法第11條前段、第2 條第1 項，修正
前刑法第42條第3 項、第38條第1 項第1 款，罰金罰鍰提高標準
條例第1 條前段，現行法規所定貨幣單位折算新台幣條例第2 條
，判決如主文。
中    華    民    國    95    年    12    月    4     日
                  刑事第三庭  審判長  法  官  唐光義
                                      法  官  郭妙俐
                                      法  官  楊萬益
上正本證明與原本無異。
如不服本判決，應於送達後十日內向本院提出上訴狀（須附繕
本），上訴於台灣高等法院台中分院。
                                      書記官  李國敬
中    華    民    國    95    年    12    月    4     日
附錄論罪科刑法條
槍砲彈藥刀械管制條例第8條
未經許可，製造、販賣或運輸鋼筆槍、瓦斯槍、麻醉槍、獵槍、
空氣槍或第4條第1項第1款所定其他可發射金屬或子彈具有殺傷
力之各式槍砲者，處無期徒刑或5年以上有期徒刑，併科新臺幣1
千萬元以下罰金。
未經許可，轉讓、出租或出借前項所列槍枝者，處 5 年以上有期
徒刑，併科新臺幣 1 千萬元以下罰金。
意圖供自己或他人犯罪之用，而犯前二項之罪者，處無期徒刑或
 7 年以上有期徒刑，併科新臺幣 1 千萬元以下罰金。
未經許可，持有、寄藏或意圖販賣而陳列第 1 項所列槍枝者，處
 3年以上10年以下有期徒刑，併科新臺幣700萬元以下罰金。
第 1 項至第 3 項之未遂犯罰之。
 附  表：
┌──┬─────────┬────┬────────────┐
│編號│品              名│數    量│備                    註│
├──┼─────────┼────┼────────────┤
│ 1  │改造手槍          │1 支（含│槍枝管制編號 0000000000 │
│    │                  │之彈匣1 │，認係由仿WALTHER 廠PPK/│
│    │                  │個）    │S 型半自動手槍製造之槍枝│
│    │                  │        │換裝土造金屬槍管改造而成│
│    │                  │        │之改造手槍，機械性能良好│
│    │                  │        │，可以單動方式供擊發適用│
│    │                  │        │子彈，認具殺傷力。      │
├──┼─────────┼────┼────────────┤
│ 2  │彈殼              │2顆     │均係土造金屬空彈殼。    │
└──┴─────────┴────┴────────────┘


司法院資訊處製作；財團法人民間司法改革基金會備份。
